臺灣高等法院刑事判決
109年度上更一字第80號
上  訴  人  
即  被  告  黃○瑋





選任辯護人  李柏杉律師
上  訴  人  
即  被  告  江宇翔




選任辯護人  江鎬佑律師                    
            林鈺雄律師
上列上訴人即被告等因詐欺等案件，不服臺灣新北地方法院107
年度訴字第252號，中華民國107年10月16日第一審判決（起訴案
號：臺灣新北地方檢察署106年度少連偵字第569號、106年度少
連偵字第552號、106年度偵字第36826號），提起上訴，經判決
後，由最高法院發回更審，本院判決如下：
    主  文
原判決撤銷。
黃○瑋犯三人以上共同冒用公務員名義詐欺取財罪，處有期徒刑
壹年貳月；併科罰金新臺幣貳萬元，罰金如易服勞役，以新臺幣
壹仟元折算壹日。扣案如附表二所示之物，均沒收。
甲○○犯三人以上共同冒用公務員名義詐欺取財罪，處有期徒刑壹
年；併科罰金新臺幣陸仟元，罰金如易服勞役，以新臺幣壹仟元
折算壹日。
    犯罪事實
一、黃○瑋、甲○○、唐光華(業經原審以107年度訴字第252、588
    號判處罪刑在案)、少年甲○○（民國00年0月生，由原審少年
    法庭另行審理），加入真實年籍姓名不詳之成年人所組成具
    有持續性、牟利性與結構性之詐欺集團犯罪組織，意圖為自
    己不法之所有，共同基於三人以上共同冒用公務員名義詐欺
    取財、以不正方法由自動付款設備取得他人之物之犯意聯絡
    ，由詐欺集團其他成員撥打電話詐騙被害人，黃○瑋則負責
    招募取款之車手唐光華，並交付報酬給車手，復指示甲○○安
    排車手唐光華住處，甲○○則負責看守、監督車手唐光華之生
    活起居，少年甲○○則負責陪同車手唐光華前往取款，負責監
    視及把風，及將詐騙所得交回集團(即俗稱之照水及回水)。
    嗣詐欺集團成員於106年10月13日上午8時許，撥打乙○○持用
    之電話，假冒健保局人員，向乙○○佯稱其健保卡遭人盜用，
    積欠醫院款項，將被停用健保，隨後會有檢察官主動與其聯
    絡，嗣再由詐欺集團另一成員撥打乙○○持用之電話，假冒檢
    察官，向乙○○佯稱有詐欺集團匯入新臺幣（以下未載明幣值
    者同）300萬元至其富邦銀行帳戶，其需立即至臺中開庭，
    否則將凍結資產，如時間來不及，可將款項交給檢察官，檢
    察官將派人至臺中開庭等詐騙話術，致使乙○○陷於錯誤，同
    日隨後前往玉山銀行土城分行將其澳幣定存解約後換匯為16
    萬元，連同其郵局帳號00000000000000號帳戶（下稱乙○○郵
    局帳戶）之提款卡，一併裝入牛皮紙袋，並於電話中告知詐
    欺集團成員其郵局帳戶提款卡密碼。該詐欺集團成員嗣即通
    知少年甲○○，前往甲○○安排之唐光華住處即址設桃園市○○區
    ○○路000號○○賓館（下稱○○賓館），帶同唐光華前往取款，
    唐光華出發前先將其自身使用之行動電話、身分證、健保卡
    均交由少年甲○○保管，少年甲○○則交付工作機予唐光華持用
    ，以便集團成員與唐光華連絡。唐光華與甲○○遂於106年10
    月13日中午12時53分許，至新北市○○區○○路00巷00號停車場
    ，由唐光華出面收受乙○○交付之16萬元現金及乙○○郵局帳戶
    提款卡1張，得手後復接取詐欺集團成員致電工作機告知其
    該提款卡之密碼，唐光華於106年10月13日下午1時許，至址
    設新北市土城區學成路91巷2弄之統一便利超商內，以自動
    提款機自乙○○郵局帳戶內提領7萬4,000元得手。唐光華在新
    北市土城區學成路巷內某早餐店，將其所收受領取之款項總
    計23萬4,000元轉交給少年甲○○收取，唐光華隨後先行返回○
    ○賓館，少年甲○○則依詐欺集團成員指示，前往桃園市中壢
    區龍岡路一段某處停車場，將上開詐得款項交付予真實姓名
    年籍均不詳之詐欺集團成員，造成金流斷點後，於106年10
    月13日下午4時許返回○○賓館，並將唐光華個人之行動電話
    、身分證、健保卡返還唐光華。嗣詐欺集團成員再將車手等
    人應分得之報酬1萬交予黃○瑋，由黃○瑋於106年10月13日晚
    間，交付3,000元報酬予甲○○、6,900元報酬予唐光華，黃○
    瑋則收取剩餘款項100元之報酬。嗣乙○○查覺有異而報警處
    理，經警循線查獲，始悉上情。
二、案經乙○○訴由新北市政府警察局土城分局報告臺灣新北地 
    方檢察署檢察官偵查起訴。
    理  由
一、證據能力部分
(一)組織犯罪防制條例第12條第1項中段規定：「訊問證人之筆
    錄，以在檢察官或法官面前作成，並經踐行刑事訴訟法所定
    訊問證人之程序者為限，始得採為證據。」本案關於各該證
    人之警詢筆錄，既非在檢察官或法官面前作成，依上開規定
    ，自不得採為被告犯組織犯罪防制條例罪名之證據，是本判
    決所引用證人之警詢筆錄，僅於認定被告犯加重詐欺、洗錢
    及利用自動付款設備詐欺取財罪部分具有證據能力，先予指
    明。 
(二)本件判決認定事實所引用之卷內供述及非供述證據（包含人
    證與文書證據等證據），均無證據證明係公務員違背法定程
    序所取得，並經檢察官、被告2人及辯護人等表示同意有證
    據能力（本院上更一卷第188至193頁），經審酌該等證據資
    料製作時之情況，亦無違法不當或證明力明顯過低之瑕疵，
    堪認作為證據應屬適當，依刑事訴訟法第158條之4反面解釋
    及第159條至第159條之5規定，俱有證據能力。
二、認定犯罪事實所憑之證據及理由
(一)前揭犯罪事實業據被告黃○瑋於原審及本院審理(原審卷第46
    、121頁，本院上更一卷第196頁)、被告甲○○於警詢、偵訊
    、原審及本院審理關於被告2人所犯加重詐欺、利用自動付
    款設備詐欺取財、洗錢等及於本院關於被告2人所涉組織犯
    罪部分均坦承在卷（臺灣新北地方檢察署106年度少連偵字
    第552號卷，下稱少連偵552卷㈠第14至22頁，106年度偵字第
    36826號卷，下稱偵36826卷㈠第342至343、363至366頁，原
    審卷第47、87、209至210頁，本院上更一卷第196頁），並
    據共犯唐光華於警詢、偵訊及原審關於被告2人所犯加重詐
    欺、利用自動付款設備詐欺取財、洗錢等及於原審關於被告
    2人所涉組織犯罪部分(偵36826卷㈠第15至25、301至305、31
    7至325、339至341頁，原審卷第47至48頁)、共犯即少年甲○
    ○於警詢、偵訊及原審關於被告2人所犯加重詐欺、利用自動
    付款設備詐欺取財、洗錢等及於原審關於被告2人所涉組織
    犯罪部分供述明確在卷(偵36826卷㈠第235至247、250至252
    、381至384頁，原審卷第191至204頁)，核與證人即告訴人
    乙○○（下稱告訴人）於警詢、偵訊關於被告2人所犯加重詐
    欺、利用自動付款設備詐欺取財、洗錢等及於偵訊關於被告
    2人所涉組織犯罪部分指述相符（偵36826卷㈠第283至287、4
    87至488頁），另與證人彭建馨、胡政龍、陳韋宏於偵訊證
    述情節相符（偵36826卷㈠第401至402、440至441、452、453
    頁），復有告訴人交付款項之現場監視器錄影畫面翻拍照片
    、現場蒐證照片、○○賓館監視錄影畫面翻拍照片與扣押物照
    片多張(偵36826卷㈠第177至196頁，少連偵552卷㈠第31、35
    頁)、告訴人之郵政存簿儲金簿封面及內頁在卷可憑(偵3682
    6卷㈠第289至291頁)。足認被告2人前揭之任意性自白與事實
    相符，足堪採信。
(二)被告黃○瑋雖於本院坦承犯行，惟於原審辯稱：我僅係擔任
    介紹人，介紹唐光華進入詐騙集團云云。惟查：
 1、證人即共犯甲○○於警詢時陳述：黃○瑋是我們的上游，他負
    責拿錢給我帶車手吃飯與住宿，李○儒都會待在黃○瑋身邊，
    李○儒知道我們在做什麼，如果我們找不到黃○瑋的話，就會
    用臉書跟李○儒聯絡。唐光華、胡政龍、陳韋宏都是負責擔
    任面交或提款的車手，我是聽從黃○瑋的指示帶車手吃飯及
    住宿，如果車手有什麼問題，會直接找我，我無法處理時，
    再向黃○瑋報告，我算是轉達訊息給上游黃○瑋的角色。車手
    大約有2%至3%的報酬，黃○瑋說如果有成功的話會給我1%的
    報酬。我曾經幫黃○瑋提領贓款，他都匯給我3,000至4,000
    元報酬等語（106年度少連偵字第569號卷，下稱少連偵569
    卷㈠第300、303至304頁；偵36826卷㈡第562 頁）；另於原審
    準備程序供稱：案發當天黃○瑋有給我3,000元等語明確（原
    審卷第47頁）。
 2、證人即共犯唐光華於偵訊證稱：黃○瑋係我弟弟朋友的朋友
    ，106年8月間，我和我弟從台東上來北部，黃○瑋說之後會
    安排工作給我們，後來黃○瑋就叫我去找甲○○，106年10月13
    日當天，我和甲○○從桃園○○賓館搭計程車到新北市土城區，
    由我出面向被害人收款，甲○○在旁邊監看，後來甲○○看我收
    到錢後，叫我把錢放到附近某一家早餐店的廁所後，叫我先
    回去○○賓館，那天早上甲○○來找我時，叫我把雙證件跟手機
    交給他，他給我1支工作機，甲○○說之後會去○○賓館還我證
    件跟手機，我就自己一個人搭計程車先回○○賓館，106年10
    月13日下午4時許，甲○○到○○賓館把雙證件、手機還給我，
    但甲○○沒有給我錢，當天晚上黃○瑋有來，有拿錢給甲○○，
    並說我那天有完成工作並收到錢，所以就給我6,900元現金
    ，作為向告訴人領款的報酬，該集團的運作模式是黃○瑋向
    最上游聯絡拿錢供養我們，有出去工作領款後，當天晚上黃
    ○瑋就會來拿錢給甲○○，如果我們有出去完成工作，黃○瑋就
    會再另外給我們報酬，甲○○就像是我跟陳韋宏、胡政龍這些
    車手的班長，負責照顧我們，因為黃○瑋都會跟甲○○聯絡，
    甲○○再安排我們的住所，帶我們到處換住的地方，待命等工
    作等語屬實在卷（偵36826卷㈠第340至341頁）。
 3、證人即共犯甲○○於偵訊亦證稱：我在106年10月中至10月底
    ，曾和甲○○、唐光華碰面，我和甲○○見過5、6次，106年10
    月13日當天，是由唐光華出面向告訴人收款，唐光華收到款
    項後，在新北市土城區的早餐店把款項交給我，我拿到款項
    後，就自己一個人搭計程車到○○賓館，然後自己騎機車到桃
    園○○路1段附近的社區停車場，然後把款項放在那邊交給詐
    欺集團上游，106年10月13日上午9時45分，甲○○有騎乘車牌
    號碼000-000號機車載我，當天我是依詐欺集團上游指示，
    到○○賓館找唐光華，並將工作機交付給唐光華，帶唐光華到
    土城區裕民路向告訴人收取款項，唐光華再將款項交給我，
    由我將款項交給詐騙集團上游等語明確（偵36826卷㈠第382
    至383頁）；嗣於原審證稱：我是在106年10月加入詐欺集團
    ，我不認識黃○瑋，我有和甲○○、唐光華一起作案，當時我
    有加入詐騙集團的群組，用手機通訊軟體的群組聯繫，裡面
    就會有人叫我去集合，在那個群組就有講好我跟唐光華一起
    作案，至於群組內的人名我忘記了，是群組內的人通知我把
    詐得款項放在停車場等語綦詳（原審卷第191至195頁）。
 4、另證人彭建馨於偵訊時證稱：我有跟黃○瑋買存摺、人頭帳
    戶，黃○瑋他們有偽裝公務員去跟被害人收款，他後來有跟
    其他詐欺集團合作，黃○瑋曾於106年11月間質問過我為何甲
    ○○要將胡政龍這些人供出來，害他們被警察抓走，我說這不
    關我的事等語（偵36826卷㈠第452至453頁)。
 5、證人胡政龍於偵訊時則證稱：我於105年因做粗工認識陳韋
    宏，106年時陳韋宏帶我去認識黃○瑋，黃○瑋說要介紹工作
    給我，陳韋宏有跟我說黃○瑋提供的工作有風險，可能會被
    抓去關，我於106年8、9月間有與唐光華、甲○○一同住在○○
    賓館，同年9月間，我在○○賓館曾見過少年甲○○1次，當時是
    甲○○要找唐光華收存摺帳簿，直到106年11月，當時黃○瑋說
    有工作要給我，我就去桃園中壢等人，由我直接在華南銀行
    臨櫃提款，黃○瑋有把我的手機號碼給那位陪我去銀行領款
    的人，黃○瑋也有交待我要把領到的錢交給陪我去華南銀行
    領錢的人，甲○○負責在○○賓館看管我們這些人，唐光華比我
    還早就替黃○瑋工作，甲○○、唐光華在我去華南銀行領錢以
    前就有跟我說黃○瑋介紹的工作就是做車手等語（偵36826卷
    ㈠第439至441頁)。　
 6、證人陳韋宏於偵訊時證稱：我於106年10月初認識甲○○，之
    後就與甲○○、胡政龍等人一起住在○○賓館，甲○○會介紹工地
    或擔任詐欺集團車手取款的工作，黃○瑋一樣會介紹詐欺領
    款的工作給我，我所使用之0000000000號行動電話通訊軟體
    LINE對話中之「寶嫂」就是黃○瑋當時的女友，「華兄」就
    是唐光華，「一號」就是指要拿工作機出面向被害人領款的
    人，我請「華兄」請示「老闆」，「老闆」指的就是黃○瑋
    ，上面的「經理」就是跟我講電話叫我到哪裡領款工作的人
    等語（偵36826卷㈠第401至402頁)。　　　　
 7、被告黃○瑋於原審準備程序時供稱：我承認在這個詐欺集團
    裡面，如果有需要人，人都是由我介紹進去的，我知道他們
    是經營詐騙集團，詐騙集團成員如果要收取款項，他們會直
    接連絡我介紹的人，收到款項之後，詐騙集團成員會把要分
    給車手的錢給我，我再把車手的錢交給車手，我會從中抽個
    幾千元，該次詐欺集團給我1萬元左右，我把其中的6,900元
    給唐光華等語明確（原審卷第46至47頁）。嗣於本院前審供
    稱：唐光華是我介紹的，我指示甲○○安排唐光華的住宿，姓
    名不詳之詐欺集團成員有交1萬元的報酬給我，我於106年10
    月13日晚間交付3,000元予甲○○，再交付唐光華6,900元，我
    分得剩餘款項100元等語屬實(本院108年度上訴字第237號卷
    第231頁)。其後於本院再供承：我有介紹唐光華、陳韋宏擔
    任車手，我受彭建馨的指示要開房間，之後我就請甲○○幫車
    手看房間等語（本院上更一卷第83、197頁）。
 8、據上可知，詐欺集團分層負責，分工細緻，本案被告黃○瑋
    既負責招募取款之車手唐光華，並指示被告甲○○安排唐光華
    之住宿及監視其日常生活起居，被告黃○瑋復於車手唐光華
    取款成功後，自詐欺集團取得報酬轉交給車手唐光華及被告
    甲○○，顯見被告黃○瑋雖未參與電話詐騙、取款、監督車手
    取款之把風等分工，惟其仍有參與詐欺集團運作中，擔任招
    募車手、指派任務、發放報酬之重要角色，且係居於較不易
    被查獲之上游角色，核屬本案之共同正犯甚明。是被告黃○
    瑋辯稱其僅係介紹人云云，實不足採。
(三)綜上所述，本案事證明確，被告黃○瑋、甲○○之犯行洵堪認
    定，均應依法予以論科。
三、論罪
(一)加重詐欺取財：
　　被告黃○瑋、甲○○與少年甲○○、唐光華及詐欺集團其他成員
    向告訴人施以電話詐騙，足認本案至少有3人以上共犯詐欺
    犯行無訛。又被告黃○瑋招募取款車手唐光華，並指示甲○○
    安排車手唐光華住處，嗣復自詐欺集團之成員中取得款項，
    將報酬交予唐光華、甲○○，被告甲○○依被告黃○瑋之指示，
    安排車手唐光華住處，負責看守、監督唐光華，並親見少年
    甲○○前往○○賓館將唐光華帶往取款。是被告黃○瑋、甲○○兩
    人均明知渠等所參與之詐欺取財犯行，係由三人以上共同為
    之，被告黃○瑋、甲○○就三人以上共同詐欺取財之犯行自有
    認識。再本案又詐欺集團成員先後佯稱是「健保局人員」及
    「檢察官」，以該等公務員名義對乙○○施行詐騙，是本案其
    等有冒用公務員名義，亦甚明確。
(二)自動付款設備詐欺罪：
　　又按刑法第339條之2第1項之以不正方法由自動付款設備取
    得他人之物罪，其所謂「不正方法」，係泛指一切不正當之
    方法而言，並不以施用詐術為限，例如以強暴、脅迫、詐欺
    、竊盜或侵占等方式取得他人之提款卡及密碼，再冒充本人
    由自動提款設備取得他人之物，或以偽造他人之提款卡由自
    動付款設備取得他人之物等等，均屬之（最高法院94年度台
    上字第4023號判決要旨參照）。本案共犯即車手唐光華持以
    提領款項之金融卡暨密碼，雖係告訴人所交付，且提款時係
    輸入正確之密碼，惟告訴人係受詐騙而交付金融卡暨密碼，
    且未授權同意詐欺集團提領帳戶提款，詐欺集團違反被害人
    之意思，指示唐光華冒充告訴人本人擅自持卡提領，依上開
    說明，即屬刑法第339之2第1項所謂之「不正方法」甚明。
    　　
(三)組織犯罪防制條例：
 1、被告黃○瑋部分：
　　按行為人於參與犯罪組織之繼續中，先後加重詐欺數人財物
    ，因行為人僅為一參與組織行為，侵害一社會法益，應僅就
    首次犯行論以參與犯罪組織罪及加重詐欺罪之想像競合犯，
    而其後之犯行，乃為其參與組織之繼續行為，為避免重複評
    價，當無從將一參與犯罪組織行為割裂再另論一參與犯罪組
    織罪，而與其後所犯加重詐欺罪從一重論處之餘地（最高法
    院107年度台上字第1066號判決意旨參照）。查：
  ⑴被告黃○瑋於本案詐騙組織所為之第一次詐欺犯行，為詐欺集
    團成員於106年9月21日，向徐英美佯稱為某地方檢察署之檢
    察官，因而由車手陳韋宏出面向徐英美收取詐騙款項50萬元
    得手乙節，該部分業經臺灣花蓮地方檢察署以107年度偵字
    第1451號起訴，嗣經臺灣花蓮地方法院以108年度訴字第19
    號判決有罪在案，有上開網路判決書查詢資料1份在卷可憑
    （本院上更一卷101至123頁）。
  ⑵復依共犯唐光華、證人彭建馨、胡政龍、陳韋宏等人於上揭
    偵訊時所為證述各節，被告黃○瑋所涉本案詐欺組織實與另
    案其與陳韋宏另犯詐欺罪嫌所涉之詐騙組織為同一集團，則
    被告黃○瑋所屬之詐騙組織之首次犯行顯非本案之106年10月
    13日，從而，被告黃○瑋參與詐騙集團犯罪組織之犯行，應
    與另案首次之加重詐欺犯行始有想像競合裁判上一罪關係，
    為避免重複評價，無從將參與犯罪組織行為割裂，再另論一
    參與犯罪組織罪與參與後之非首次詐欺犯行之本案詐欺犯行
    論以想像競合犯。
 2、被告甲○○部分：
　　106年4月19日修正之組織犯罪防制條例第2條第1項規定：「
    本條例所稱犯罪組織，指3人以上，以實施強暴、脅迫、詐
    術、恐嚇為手段或最重本刑逾5年有期徒刑之刑之罪，所組
    成具有持續性及牟利性之有結構性組織。」，本案詐欺集團
    之成員，至少有被告甲○○、黃○瑋、唐光華及少年甲○○，其
    中共犯黃○瑋除為集團招募取款車手唐光華，並指示被告甲○
    ○安排車手唐光華住處，以作為相當時程調度、活動之據點
    ，自屬於有持續性之組織；除出面取款之唐光華、少年甲○○
    外，另有向告訴人施行詐術之其他成員，且告訴人係遭被告
    甲○○所屬詐欺犯罪組織成員施以詐術騙取金錢，再由被告黃
    ○瑋分配報酬予唐光華、少年甲○○，則被告甲○○參與之組織
    當有牟利性，自不待言。是被告甲○○所參與之詐欺集團屬3
    人以上以實施詐術為手段所組成具有持續性及牟利性之有結
    構性組織，而對告訴人實施詐欺取財犯行，實屬無疑。又按
    組織犯罪防制條例第3條第1項前段與後段，分別對於「發起
    、主持、操縱、指揮」及「參與」犯罪組織者，依其情節不
    同而為處遇，行為人雖有其中一行為（如參與），不問其有
    否實施各該手段（如詐欺）之罪，均成立本罪。然在未經自
    首或有其他積極事實，足以證明其確已脫離或解散該組織之
    前，其違法行為，仍繼續存在，即為行為之繼續，而屬單純
    一罪，至行為終了時，仍論為一罪。是被告甲○○參與本案詐
    欺集團係犯組織犯罪防制條例第3條第1項後段參與犯罪組織
    罪。
(四)洗錢防制法：
　　又三人以上共同冒用公務員名義犯刑法第339條之詐欺罪者
    ，構成刑法第339條之4第1項之加重詐欺罪，該條項為法定
    刑1年以上7年以下有期徒刑之罪，屬洗錢防制法第3條第1款
    所規定之特定犯罪。而洗錢防制法業於105年12月28日修正
    公布，並於106年6月28日生效施行（下或稱新法），本次修
    法參酌國際防制洗錢金融行動工作組織（FinancialActionT
    askForce）40項建議之第3項建議，並參採聯合國禁止非法
    販運麻醉藥品和精神藥物公約，及聯合國打擊跨國有組織犯
    罪公約之洗錢行為定義，將洗錢行為之處置、分層化及整合
    等各階段，全部納為洗錢行為，完整規範洗錢之所有行為模
    式。不惟就洗錢行為之定義（第2條）、前置犯罪之門檻（
    第3條）、特定犯罪所得之定義（第4條），皆有修正，抑且
    因應洗錢行為定義之修正，將修正前同法第11條第1項、第2
    項區分為自己或為他人洗錢罪，而有不同法定刑度，合併移
    列至第14條第1項，亦不再區分為不同罪責，同處7年以下有
    期徒刑，併科新臺幣500萬元以下罰金，以求與國際規範接
    軌，澈底打擊洗錢犯罪。從而新法第14條第1項之一般洗錢
    罪，只須有同法第2條各款所示洗錢行為之一，而以第3條規
    定之特定犯罪作為聯結為已足。申言之，洗錢之定義，在新
    法施行後，與修正前規定未盡相同，因此是否為洗錢行為，
    自應就犯罪全部過程加以觀察，以行為人主觀上具有掩飾或
    隱匿其特定犯罪所得或變得之財產或財產上利益，與該特定
    犯罪之關聯性，使其來源形式上合法化，或使他人逃避刑事
    追訴、處罰之犯罪意思，客觀上有掩飾或隱匿特定犯罪所得
    之財物或財產上利益之具體作為者，即屬相當（最高法院最
    高法院109年度台上字第947號判決參照）。查，本案被告黃
    ○瑋、甲○○與共犯唐光華、少年甲○○暨其等所屬詐欺取財集
    團，向告訴人施用詐術後，為隱匿其詐欺所得財物之去向，
    係推由共犯唐光華前往收取詐欺所得款項，再由共犯唐光華
    交給予少年甲○○輾轉交予真實姓名年籍均不詳之該詐欺集團
    上游成員，使其等詐欺所得款項迂迴層轉，掩飾或切斷該不
    法所得與犯罪者之關聯性，阻礙金流透明，藉以掩飾或隱匿
    該不法所得之去向，製造金流斷點，已如前述，依上揭說明
    ，被告黃○瑋、甲○○犯行應成立洗錢防制法第14條第1項一般
    洗錢罪。
(五)核被告黃○瑋、甲○○所為，均係刑法第339條之4第1項第1款
    、第2款之三人以上冒用公務員名義詐欺取財罪及刑法第339
    條之2第1項之以不正方法由自動付款設備取得他人之物罪、
    洗錢防制法第14條第1項一般洗錢罪。另被告甲○○就本案加
    入詐欺集團犯罪組織部分，另犯組織犯罪防制條例第3條第1
    項後段之參與犯罪組織罪。
(六)共同正犯：
　　又共同實施犯罪行為之人，在合同意思範圍以內，各自分擔
    犯罪行為之一部，相互利用他人之行為，以達其犯罪之目的
    者，即應對於全部所發生之結果，共同負責；又共同正犯之
    成立，祇須具有犯意之聯絡及行為之分擔，既不問犯罪動機
    起於何人，亦不必每一階段犯行，均須參與（最高法院28年
    上字第3110號、34年上字第862號判例意旨參照）。又共同
    正犯之意思聯絡，原不以數人間直接發生者為限，若有間接
    之聯絡者，亦包括在內，如甲分別邀約乙、丙犯罪，雖乙、
    丙間彼此並無直接之聯絡，亦無礙於其為共同正犯之成立（
    最高法院77年台上字第2135號判例意旨參照）。是以，行為
    人參與構成要件行為之實施，並不以參與構成犯罪事實之全
    部或始終參與為必要，即使僅參與構成犯罪事實之一部分，
    或僅參與某一階段之行為，亦足以成立共同正犯。查本案詐
    欺集團成員間分工細緻明確，被告黃○瑋、甲○○雖未自始至
    終參與各階段之犯行，被告黃○瑋參與詐欺集團運作中，擔
    任招募車手、指派任務、發放報酬之重要角色，被告甲○○僅
    參與安排車手住宿及看守監督車手起居工作，為其等本可預
    見詐欺集團之運作模式，皆明知詐欺集團係先向告訴人施以
    詐術後，再指示其等招募、看守之車手唐光華出面向告訴人
    取款及持提款卡提領告訴人金融帳戶內款項，藉以取得被害
    人財物，再交由少年甲○○層轉予不詳姓名年籍之集團分子，
    俱以自己犯罪之意思，加入該詐欺集團，並分擔上開工作，
    堪認係在合同意思範圍內，各自分擔犯罪行為之一部，並相
    互利用他人之行為，共同達成不法所有之詐欺取財犯罪目的
    ，再從中獲取利潤、賺取報酬，是其等與其他成員所共組之
    詐欺集團，係在共同犯罪意思之聯絡下，相互分工，而參與
    上揭犯行，自應就其他詐欺集團成員實行之行為，共同負責
    。其等雖僅直接與部分詐欺集團不詳成員謀議聯繫，揆諸上
    揭說明，仍應就所參與犯行，對於全部所發生之結果，共同
    負責。是被告黃○瑋、甲○○與唐光華、少年甲○○、詐騙集團
    其他成員間，均有犯意聯絡及行為分擔，皆應分別論以共同
    正犯。
(七)接續犯：
　　按數行為於同時同地或密切接近之時地實施，侵害同一之法
    益，各行為之獨立性極為薄弱，依一般社會健全觀念，在時
    間差距上，難以強行分開，在刑法評價上，以視為數個舉動
    之接續施行，合為包括之一行為予以評價，較為合理，則屬
    接續犯，而為包括之一罪（最高法院86年台上字第3295號判
    例意旨參照）。查本案車手唐光華持告訴人之郵局提款卡，
    在同一間便利超商內，使用自動提款機接續提領部分詐得款
    7萬4,000元，是基於同一目的，在密接的時地而為，手法相
    同，侵害同一法益，各次提領行為之獨立性極為薄弱，依一
    般社會觀念，在時間差距上，難以強行分開，在刑法評價上
    ，以視為數個舉動接續施行，合為包括一行為予以評價較為
    合理，應論以接續犯。
(八)想像競合：
 1、再刑法上一行為而觸犯數罪名之想像競合犯存在之目的，在
    於避免對於同一不法要素予以過度評價。自然意義之數行為
    ，得否評價為法律概念之一行為，應就客觀構成要件行為之
    重合情形、主觀意思活動之內容、所侵害之法益與行為間之
    關連性等要素，視個案情節依社會通念加以判斷。刑法刪除
    牽連犯之規定後，原認屬方法目的或原因結果，得評價為牽
    連犯之二犯罪行為間，如具有局部之同一性，或其行為著手
    實行階段可認為同一者，得認與一行為觸犯數罪名之要件相
    侔，依想像競合犯論擬。倘其實行之二行為，無局部之重疊
    ，行為著手實行階段亦有明顯區隔，依社會通念難認屬同一
    行為者，應予分論併罰。因而，行為人以一參與詐欺犯罪組
    織，並分工加重詐欺行為，同時觸犯參與犯罪組織罪、加重
    詐欺取財罪，雖其參與犯罪組織之時、地與加重詐欺取財等
    罪之時、地，在自然意義上非完全一致，然彼此間仍有部分
    合致，且犯罪目的單一，依一般社會通念，認應評價為一罪
    方符合刑罰公平原則，應屬想像競合犯，如予數罪併罰，反
    有過度評價之疑，實與人民法律感情不相契合。又加重詐欺
    罪係侵害個人財產法益之犯罪，其罪數計算，以被害人數、
    被害次數之多寡，決定其犯罪之罪數；核與參與犯罪組織罪
    之侵害社會法益，因應以行為人所侵害之社會全體利益為準
    據，認定係成立一個犯罪行為，有所不同。是以倘若行為人
    於參與犯罪組織之繼續中，先後加重詐欺數人財物，因行為
    人僅為一參與組織行為，侵害一社會法益，應僅就首次犯行
    論以參與犯罪組織罪及加重詐欺罪之想像競合犯，而其後之
    犯行，乃為其參與組織之繼續行為，為避免重複評價，當無
    從將一參與犯罪組織行為割裂再另論一參與犯罪組織罪，而
    與其後所犯加重詐欺罪從一重論處之餘地（最高法院107年
    度台上字第1066號判決意旨）。經查，被告甲○○加入本案詐
    欺取財集團之犯罪組織，已如前述。是被告甲○○所為參與犯
    罪組織犯行，與該詐欺取財集團成員就本案犯罪事實欄所示
    加重詐欺取財、以不正方法利用自動付款設備詐得財罪及一
    般洗錢罪犯行，有實行行為局部同一、目的單一之情形，為
    想像競合犯，應依刑法第55條規定，從一重之三人以上共同
    冒用公務員名義詐欺取財罪處斷。。
 2、另被告黃○瑋就本案加重詐欺取財、以不正方法利用自動付
    款設備詐得財罪及一般洗錢罪犯行，有實行行為局部同一、
    目的單一之情形，為想像競合犯，應依刑法第55條規定，從
    一重之三人以上共同冒用公務員名義詐欺取財罪處斷。
(九)本案無兒童及少年福利與權益保障法第112條第1項前段之適
    用：
 1、按兒童及少年福利與權益保障法第112條第1項前段規定：「
    成年人教唆、幫助或利用兒童及少年犯罪或與之共同實施犯
    罪或故意對其犯罪者，加重其刑至二分之一」，係以成年之
    行為人所教唆、幫助、利用、共同犯罪之人，或其犯罪被害
    者之年齡（未滿18歲），作為加重刑罰之要件，雖不以該行
    為人明知其年齡為必要，但至少仍須存有不確定故意，亦即
    預見所教唆、幫助、利用、共同實施犯罪之人，或其犯罪之
    對象（即被害人），係為兒童或少年，而不違背其本意者，
    始足當之(最高法院107年度台上字第4810號判決意旨參照)
    。
 2、被告2人於本案行為時，業已成年，有其等之年籍資料在卷
    可憑。被告黃○瑋之辯護人為被告黃○瑋辯稱：依卷證資料所
    示，被告黃○瑋與甲○○不認識，且未曾見過面，無法認定被
    告黃○瑋得以預見甲○○為少年等語（本院上更一卷第200頁）
    ；另被告甲○○則辯稱：我不認識甲○○，不知道甲○○是未滿18
    歲之少年，我遇見他時，他騎著機車，刁著煙，他的外貌我
    也看不出來未滿18歲等語（本院上更一卷第198頁）。是以
    ，本案應有證據足資證明被告2人預見甲○○係未滿18歲之少
    年，仍不違背其本意，而有與甲○○共同實行犯罪之不確定故
    意，始能依兒童及少年福利與權益保障法第112條第1項前段
    規定，對被告2人加重其刑。經查：
  ⑴甲○○為00年0月間生，於本案106年10月13日行為當時，係 已
    滿16歲而未滿18歲之少年之事實，有甲○○之戶籍資料查 詢
    結果乙紙附卷可稽。
  ⑵被告黃○瑋部分，本案並無證據顯示被告黃○瑋曾與少年甲○○
    直接碰面，且少年甲○○亦陳稱其與該詐欺集團成員係以通訊
    軟體聯繫，且並未見過被告黃○瑋等語（原審卷第204頁），
    自難認被告黃○瑋可預見甲○○係未滿18歲之少年，自毋庸依
    兒童及少年福利與權益保障法第112條第1項前段規定加重其
    刑。
　⑶又少年甲○○前於105年10月19日在警局攝有上半身照片乙張(
    偵36826卷㈠第133頁)在卷可憑。又於106年10月13日案發現
    場監視器亦錄得甲○○身形，此有相關翻拍照片(偵36826卷㈠
    第135頁與第179頁下方照片身穿黑色背心、藍色長褲、頭戴
    帽子之人，第139頁、第190頁上方、第263頁照片所示身穿
    黑色背心、藍色長褲、頭戴帽子、手持雨傘之人，第189頁
    上方照片及第190頁下方照片、第281頁照片所示之頭戴白色
    安全帽之機車騎士，第192頁上方照片所示甲○○之長相、身
    材)附卷可稽。共犯唐光華於警詢即明確指稱上開照片中身
    穿黑色背心、藍色長褲、頭戴帽子、手持雨傘之人，或是頭
    戴白色安全帽之機車騎士，皆是少年甲○○甚明(偵36826卷㈠
    第17至19頁)，少年甲○○亦於警詢明供稱上開照片中身穿黑
    色背心、藍色長褲、頭戴帽子、手持雨傘之人，或是頭戴白
    色安全帽之機車騎士，皆是本人無訛(偵36826卷㈠第237至23
    9、252、261、263、281頁)。再106年10月13日案發當日被
    告甲○○騎乘機車後載甲○○，亦據現場監視器錄得畫面，此有
    翻拍照片乙張(偵36826卷㈠第193、269頁，少連偵552卷㈠第3
    1頁)附卷可稽。本案少年甲○○雖係未滿18歲之少年，惟參諸
    上開甲○○於105年10月19日在警局拍攝之上半身照片及106年
    10月13日案發當日現場監視器所錄得甲○○之身材照片，可見
    106年10月13日案發當時，少年甲○○雖已滿16歲而未滿18歲
    ，惟其長相已無稚氣，外貌亦與一般成年人無異，且其身材
    高大壯碩更勝於唐光華、甲○○等成年人，再就其執行本案監
    視共犯唐光華取款之把風及收取騙得款項等過程之手法，及
    其與唐光華互動時之談吐舉措，在在顯示其沈穩老練。是就
    其長相、外貌、身材、執行本案之手法、應對態度及談吐舉
    措等綜合觀之，核與一般成年人無異，一般人實無法明顯判
    斷其係未滿18歲之少年。承上所述，被告甲○○既僅於案發當
    日騎車搭載甲○○1次，實難據此逕認被告甲○○已得以預見甲○
    ○係未滿18歲之人，難認其有與少年共同實行犯罪之不確定
    故意，從而揆諸前揭判決意旨說明，自不應依兒童及少年福
    利與權益保障法第112條第1項前段規定加重其刑，併予敘明
    。
(十)被告黃○瑋本案不構成累犯之說明：
 1、按少年受第29條第1項之轉介處分執行完畢2年後，或受保護
    處分或刑之執行完畢或赦免3年後，或受不付審理或不付保
    護處分之裁定確定後，視為未曾受各該宣告。少年事件處理
    法第83條之1第1項定有明文。又按刑法關於累犯之規定，以
    受徒刑之執行完畢，或一部之執行而赦免後，5年以內故意
    再犯有期徒刑以上之罪者，為其成立要件，刑法第47條第1
    項定有明文。惟少年事件處理法第83條之1第1項規定：少年
    受刑之執行完畢或赦免3年後，視為未曾受各該宣告。其立
    法意旨係為鼓勵少年自新向上，使其不受社會歧視致阻其更
    生之路所為前科抹消之規定，故少年受刑之執行完畢或赦免
    翌日起算，3年內未再受刑之宣告者，該前科紀錄即不復存
    在，視為未曾受該刑之宣告，自不能以累犯論擬，至於少年
    在此3年內曾否再犯罪，並非所問，此觀諸上開法條文義規
    定即明(最高法院107年度台非字第187號、第222號判決意旨
    參照)。因此，少年受刑之執行完畢3年後，即視為未曾受該
    刑之宣告(最高法院107年度台非字第189號判決意旨參照)。
 2、經查，本案被告黃○瑋前⑴於97年間，因強盜案件，經臺灣桃
    園地方法院少年法庭以97年度少訴字第16號判決判處有期徒
    刑3年7月確定；⑵於98年間，因強盜等案件，經臺灣桃園地
    方法院少年法庭以98年度少訴字第10號判決各判處有期徒刑
    3年8月（共5罪），並定應執行刑為5年10月確定；上開⑴⑵所
    示之罪嗣經臺灣桃園地方法院以99年度聲字第2876號裁定定
    應執行有期徒刑7年確定，於98年3月17日入監執行，嗣於10
    3年12月31日縮短刑期假釋出監，於104年11月22日縮刑期滿
    假釋未經撤銷而視為執行完畢，此有本院被告黃○瑋之前案
    紀錄表乙份在卷可按。
 3、是被告黃○瑋於少年時期所犯之上開案件執行完畢後至107年
    11月21日即已屆滿3年，依少年事件處理法第83條之1第1項
    規定，應視為未曾受上開刑之宣告。本案被告黃○瑋於106年
    10月13日再犯本案加重詐欺犯行雖係於上開案件執行完畢三
    年內，然本院於109年6月18日宣判而為刑之宣告時，已在上
    開案件刑之執行完畢屆滿3年之後，揆諸前揭規定及判決意
    旨說明，應視為被告未曾受上開少年案件刑之宣告，不生累
    犯問題，自不能論以累犯。
()無刑法第59條規定酌減其刑之適用：
 1、按刑法第59條規定犯罪之情狀顯可憫恕，認科以最低度刑仍
    嫌過重者，得酌量減輕其刑，此雖為法院依法得行使裁量之
    事項，然非漫無限制，必須犯罪另有特殊之原因、環境與情
    狀，在客觀上足以引起一般之同情，認為即予宣告法定最低
    度刑期，猶嫌過重者，始有其適用（最高法院28年上字第10
    64號、45年臺上字第1165號判例意旨參照）；又按刑法第59
    條之酌量減輕其刑，必於犯罪之情狀有其特殊之原因與環境
    ，在客觀上足以引起一般同情，確可憫恕者，始有其適用，
    又適用該條文酌量減輕其刑時，雖不排除審酌同法第57條所
    列各款事由，但其程度應達於客觀上足以引起同情，確可憫
    恕者，方屬相當（最高法院88年度台上字第388號、第4171
    號判決意旨參照）。
 2、被告黃○瑋及其辯護人以：被告黃○瑋已與告訴人和解，態度
    良好，且被告黃○瑋家中有2歲多及8個月大之幼子，請求依
    刑法第59條規定酌減其刑云云。惟查本案被告黃○瑋可預見
    詐欺集團之運作模式，明知詐欺集團係先向告訴人施以詐術
    後，再指示其所介紹招募之車手唐光華出面向告訴人取款，
    藉以詐騙取得告訴人財物，仍以自己犯罪之意思，加入詐欺
    集團，擔任介紹及招募車手之分工，核屬本案加重詐欺犯行
    中不可或缺之角色，嗣並獲取報酬，助長詐欺集團之盛行，
    惡性非輕。又被告雖於本院坦承犯行，然仍辯稱其僅係介紹
    人云云，不無避重就輕之嫌，雖自稱分得100元之微末報酬
    ，惟本案被告甲○○、共犯唐光華所得報酬各3,000元及6,900
    元，總計經手1萬元，均係由被告黃○瑋主領發放，再佐以被
    告甲○○、共犯唐光華、證人彭建馨、胡政龍、陳韋宏等人之
    證述各節，堪認被告黃○瑋於詐欺集團內部，處於擴充集團
    規模、控制與管理車手以及發放報酬等重要工作，是從犯罪
    情狀及被告犯後態度觀之，難認被告具有特殊原因及背景，
    在客觀上顯然足以引起一般同情，縱予宣告法定最低度刑猶
    嫌過重之情形，揆諸前開說明，並無援引刑法第59條規定酌
    減其刑之餘地。再被告所稱犯後態度、家庭狀況乙節，僅須
    於量刑時，依刑法第57條所定各款事由而於法定刑度內予以
    審酌從輕量刑，即足以反應之，尚非犯罪另有特殊之原因與
    環境，在客觀上足以引起一般同情，足可憫恕之情況。
()想像競合犯之處斷刑，本質上係「刑之合併」。其所謂從一
    重處斷，乃將想像競合犯組成之評價上數罪，合併為科刑一
    罪，其所對應之刑罰，亦合併其評價上數罪之數法定刑，而
    為一個處斷刑。易言之，想像競合犯侵害數法益者皆成立犯
    罪，論罪時必須輕、重罪併舉論述，同時宣告所犯各罪名，
    包括各罪有無加重、減免其刑之情形，亦應說明論列，量刑
    時併衡酌輕罪部分量刑事由，評價始為充足，然後依刑法第
    55條前段規定「從一重處斷」，非謂對於其餘各罪可置而不
    論。因此，法院決定處斷刑時，雖以其中最重罪名之法定刑
    ，做為裁量之準據，惟於裁量其輕重時，仍應將輕罪合併評
    價在內（最高法院108年度台上字第4405、4408號判決意旨
    ）。準此：
 1、參與犯罪組織者，其參與情節輕微者，得減輕或免除其刑，
    組織犯罪防制條例第3條第1項但書定有明文。查本件被告甲
    ○○參與本案之詐欺集團犯罪組織，擔任依共犯黃○瑋指示安
    排車手唐光華住處，甲○○則負責看守、監督車手唐光華之生
    活起居，使告訴人受有財產上損害，難認被告參與犯罪組織
    之情節輕微，自無依上開規定減輕或免除其刑之餘地。
 2、組織犯罪防制條例第8條第1項規定：「犯第3條之罪自首，
    並自動解散或脫離其所屬之犯罪組織者，減輕或免除其刑；
    因其提供資料，而查獲該犯罪組織者，亦同；偵查及審判中
    均自白者，減輕其刑。」，洗錢防制法第16條第2項規定：
    「犯前2條之罪，在偵查或審判中自白者，減輕其刑。」本
    案卷存證據固無法證明被告甲○○就參與犯罪組織部分有自首
    並自動脫離其所屬之犯罪組織，或有因其提供資料而查獲該
    犯罪組織，故無從就被告甲○○部分，依組織犯罪防制條例第
    8條第1項前段規定減輕或免除其刑。然被告2人於本案審判
    中均自白一般洗錢犯行，依上開規定原應減輕其刑，雖其等
    一般洗錢罪係屬想像競合犯其中之輕罪，惟本院於後述量刑
    時仍當一併衡酌該部分減輕其刑事由，附此說明。
四、撤銷改判理由及量刑審酌事項
(一)原審認被告黃○瑋、甲○○2人犯行事證明確，予以論罪科刑，
    固非無見。惟查：⒈原審判決主文認被告兩人上開所為均係
    犯三人以上共同冒用「政府機關」及公務員名義詐欺取財罪
    ，惟於事實欄卻僅認係犯三人以上共同冒用公務員名義詐欺
    取財罪，主文與事實所載顯有矛盾，復與上開本院認定有所
    不同，容有未妥；⒉原審判決漏未審酌被告甲○○所犯組織犯
    罪防制條例第3條第1項後段之參與組織罪及被告2人所犯洗
    錢防制法第14條第1項之一般洗錢罪，稍有未合；⒊原審判決
    於107年10月16日宣判而為刑之宣告時，仍於上開少年案件
    刑之執行完畢3年內，惟本院於109年6月18日宣判而為刑之
    宣告時，已在上開案件刑之執行完畢屆滿3年之後，被告黃○
    瑋上開少年案件應視為未曾受刑之宣告，不生累犯問題，不
    能論以累犯，原審判決未及審酌，恐有未當；⒋本案之證據
    尚不足以證明被告甲○○有預見甲○○係未滿18歲之少年，被告
    甲○○並無與少年共犯之不確定故意，自不應依兒童及少年福
    利與權益保障法第112條第1項前段規定加重其刑，業已說明
    如前，原審判決認應依上開規定加重其刑，亦有未洽；⒌被
    告2人業已依和解條件完全履行而賠償告訴人，是被告2人犯
    罪後之態度，業與原審所認定者不同，此為本院審理程序中
    新發生之事證，涉及刑法第57條第10款量刑審酌時應注意之
    事項，且應予評價為量刑之減輕因子，原審未及審酌據為量
    刑之依據，尚有未合；⒍本案扣案如附表一所示工作機，被
    告黃○瑋、甲○○並無實際處分權，不應於其等所犯罪刑項下
    沒收(詳下述)；另附表二所示被告黃○瑋所持用之2支行動電
    話則係供聯絡詐欺成員所用，自屬於被告黃○瑋所有供本案
    犯罪所用之物；原審判決就附表一所示之工作機在被告黃○
    瑋、甲○○所犯罪刑項下諭知沒收，另就附表二所示之2支行
    動電話，漏未於被告黃○瑋所犯罪刑項下諭知沒收，均有未
    妥。   
(二)被告黃○瑋上訴意旨稱：⒈黃○瑋僅是中間的介紹人，不是詐
    欺集團的主要角色，請求依刑法第59條減刑；⒉黃○瑋與少年
    甲○○互不相識，不應依兒童及少年福利與權益保障法第112
    條第1項前段規定，加重其刑；⒊黃○瑋已經和被害人達成和
    解，並已履行和解條件，請求從輕量刑等語。被告甲○○上訴
    意旨略以：⒈甲○○與甲○○僅差3歲，甲○○當時主觀上確是不知
    悉甲○○為未滿18歲之少年，不應依兒童及少年福利與權益保
    障法第112條第1項前段規定，加重其刑；⒉甲○○坦承犯行，
    態度良好，並已與告訴人達成和解賠償6萬元，並已履行和
    解條件，犯罪所得甚微僅有3,000元，且係聽從被告黃○瑋之
    指示而行事，所處為詐欺集團之邊緣角色，原審量刑過重，
    請從輕量刑；⒊甲○○家境清寒，須負擔志願役之違約金及車
    貸，另需扶養幼兒，入監前曾任職業軍人、搭鷹架等工作，
    就甲○○所犯組織犯罪防制條例，並無社會危險性，並無宣告
    強制工作之必要等語。
(三)經查，就被告黃○瑋上訴意旨⒈部分，業經本院指駁說明如前
    ，被告黃○瑋此部分上訴為無理由，應予駁回。就被告黃○瑋
    上訴意旨⒉⒊及被告甲○○上訴意旨⒈⒉部分，亦據本院說明如前
    ，至被告甲○○上訴理由⒊之部分，則詳述如後（即理由），
    其此部分上訴則為有理由。且原審判決復有上開可議之處，
    無從予以維持，自應由本院撤銷改判，以臻適法。
(四)科刑：
 1、爰審酌被告黃○瑋、甲○○均正值青壯，竟不思以合法途徑賺
    取錢財，竟參與詐欺集團分工，助長詐騙歪風，利用人民對
    於公務人員及司法人員之信賴為詐騙犯行，嚴重危害社會秩
    序，破壞人心信任，造成告訴人財產之損失，所為非是，應
    予非難。復考量被告黃○瑋所參與之分工係負責招募取款之
    車手唐光華、指派任務、發放報酬之重要角色，並指示被告
    甲○○安排車手唐光華住處，被告甲○○則負責看守、監督車手
    唐光華起居，其等實際分得之犯罪所得非鉅。兼衡被告甲○○
    自始坦承犯行，被告黃○瑋雖坦承客觀犯罪事實，惟仍昧於
    事實，爭執其僅係「介紹人」，幸被告2人於本院審理均自
    白所犯洗錢罪部分，又被告黃○瑋、甲○○皆與告訴人達成和
    解，同意各賠償告訴人6萬元，其等並皆已依和解條件全數
    履行完畢，業據告訴人於本院審理時陳述綦詳（本院上更一
    卷第199頁）。暨被告2人之犯罪動機、目的、手段、犯罪所
    生損害、品行，各自於本院所述之智識程度、家庭經濟及生
    活狀況等一切情狀（本院上更一卷198頁），分別就有刑徒
    刑部分各量處如主文第2、3項所示之刑，以資懲儆。
 2、併科罰金部分：
　⑴按一行為而觸犯數罪名者，從一重處斷。但不得科以較輕罪
    名所定最輕本刑以下之刑，刑法第55條定有明文。此一關於
    想像競合犯之規定，係將「論罪」與「科刑」予以分別規範
    。就「論罪」而言，想像競合犯侵害數法益皆成立犯罪，犯
    罪宣告時必須同時宣告數罪名，但為防免一行為受二罰之過
    度評價，本條前段規定為「從一重處斷」，乃選擇法定刑較
    重之一罪論處，非謂對於其餘各罪名可置而不論。從「科刑
    」而言，想像競合犯觸犯數罪名，本質上應為雙重或多重之
    評價，基於罪刑相當原則，95年7月1日施行之本條但書遂增
    列就所一重處斷之重罪，「不得科以較輕罪名所定最輕本刑
    以下之刑」，適度調和從一重處斷所生評價不足，此即所謂
    重罪科刑之封鎖作用，亦即科刑之上限係重罪之最重法定刑
    ，下限則為數罪中最高的最輕本刑，以防免科刑偏失。因此
    ，法院於決定想像競合犯之處斷刑時，雖以其中最重罪名之
    法定刑，作為裁量之準據，惟具體形成宣告刑時，仍應將輕
    罪之刑罰合併評價在內，否則，在終局評價上，無異使想像
    競合犯等同於單純一罪（最高法院108年度台上字第337號判
    決意旨參照）。
　⑵茲查洗錢防制法第14條第1項為「處7年以下有期徒刑，併科
    新臺幣5百萬元以下罰金。」（有應併科罰金之主刑，屬法
    定之絕對併科刑罰，法院並無審酌是否併科罰金之裁量權）
    ；刑法第339條之4第1項「處1年以上7年以下有期徒刑，得
    併科1百萬元以下罰金」（有選科罰金之主刑，法院對於是
    否併科罰金有裁量權）。另基於被告2人僅賠償告訴人部分
    損失而未能全數彌補，為促使被告2人思及賺取金錢之不易
    ，且本案被告2人所犯想像競合輕罪部分之洗錢防制法第14
    條第1項之法定刑兼有自由刑及財產刑併科之規定，為免量
    刑漏未評價輕罪自由刑與財產刑兼而併罰之立法意旨，復依
    刑法第55條但書所揭櫫之輕罪科刑封鎖作用，同時考量被告
    黃○瑋經手1萬元，實拿100元，負責被告甲○○所得報酬3,000
    元、共犯唐光華所得報酬6,900元之發放，及被告2人於犯後
    所為填補告訴人之實際賠償狀況，爰併科罰金如主文第2、3
    項所示，並就所處罰金刑部分諭知易服勞役之折算標準。
(五)被告2人不得為緩刑宣告之說明：
　　被告黃○瑋於105年3月間因幫助詐欺案件，經臺灣新北地方
    法院以105年度易字第1403號判決判處有期徒刑5月確定，於
    107年7月12日易科罰金執行完畢；另因加重詐欺、槍砲彈藥
    刀械管制條例案件，經臺灣桃園地方法院以107年度訴字第3
    19號判決分別判處有期徒刑2年6月（2罪）、1年8月，經定
    應執行有期徒刑5年6月，目前上訴本院中；再因加重詐欺案
    件，經臺灣花蓮地方法院以108年度訴字第19號判決分別判
    處有期徒刑2年5月（2罪），目前上訴臺灣高等法院花蓮分
    院中；被告甲○○於臺灣桃園地方法院108年度審訴字第767號
    判決判處有期徒刑1年確定，目前在監執行中，此有本院被
    告黃○瑋、甲○○之前案紀錄表各乙份在卷可憑，是認被告黃○
    瑋、甲○○所犯本案三人以上共同冒用公務員名義之詐欺取財
    犯行，俱予緩刑之要件難謂相合，附此敘明。
五、沒收
(一)按供犯罪所用、犯罪預備之物或犯罪所生之物，屬於犯罪行
    為人者，得沒收之。但有特別規定者，依其規定，刑法第38
    條第2項定有明文。又按犯罪工具物之沒收，固已跳脫刑罰
    或保安處分之性質歸屬，而為刑罰或保安處分以外之獨立法
    律效果。但依法得予沒收之犯罪工具物，本質上仍受憲法財
    產權之保障，祗因行為人濫用憲法所賦予之財產權保障，持
    以供犯罪或預備犯罪所用，造成社會秩序之危害，為預防並
    遏止犯罪，現行刑法乃規定，除有其他特別規定者外，法官
    得就屬於犯罪行為人者之工具物宣告沒收之（第38條第2項
    參照）。而共同正犯供犯罪或預備犯罪所用之物，法無必須
    諭知連帶沒收之明文，雖實務上有認為本於責任共同之原則
    ，已於共犯中之一人確定判決諭知沒收，對於其他共犯之判
    決仍應宣告沒收，或就各共同正犯間採連帶沒收主義，以避
    免執行時發生重複沒收之問題。然所謂「責任共同原則」，
    係指行為人對於犯罪共同加工所發生之結果，相互歸責，因
    責任共同，須成立相同之罪名，至於犯罪成立後應如何沒收
    ，仍須以各行為人對工具物有無所有權或共同處分權為基礎
    ，並非因共同正犯責任共同，即應對各共同正犯重複諭知（
    連帶）沒收。亦即「共同責任原則」僅在處理共同犯罪參與
    關係中責任之認定，與犯罪工具物之沒收重在犯罪預防並遏
    止犯罪係屬兩事，不得混為一談。從而犯罪工具物必須屬於
    被告所有，或被告有事實上之處分權時，始得在該被告罪刑
    項下諭知沒收；至於非所有權人，又無共同處分權之共同正
    犯，自無庸在其罪刑項下諭知沒收(最高法院107年度台上字
    第1109號、第1602號判決意旨參照)。經查：
 1、就扣案如附表一所示之工作機部分，本案共犯唐光華於警詢
    供稱：扣案工作機是我本人所持有，作詐騙使用，方便上下
    連絡；警方查扣的工作機是106年9月中旬，由綽號「阿茂」
    的陳韋宏，帶到桃園市○○區○○街000巷00號5樓，後來才交給
    我的等語明確(偵36826卷㈠第16至17、19至20頁)，嗣於原審
    供稱：扣案那些都是工作機，是陳韋宏拿給我的等語屬實(
    原審卷第207頁)。是扣案如附表一所示之工作機係本案共犯
    唐光華所持用，且應係唐光華涉犯另件詐欺案時集團上游所
    交付使用，核非本案供唐光華與集團共犯聯絡使用，與本案
    並無關連。且退步縱認如附表一所示之工作機係本案供唐光
    華與集團共犯聯絡使用之工作機，然該工作機並非被告黃○
    瑋、甲○○所有，且其等對該工作機並無事實上的處分權，揆
    諸前揭判決意旨說明，爰不予宣告沒收。
 2、就扣案如附表二所示手機部分，被告黃○瑋於本院供稱：附
    表二所示的銀色、金色2支行動電話我都有用來聯絡參與本
    案詐欺集團成員等語明確(本院上更一卷第196頁)，核屬被
    告黃○瑋所有供本案犯行所用之物，依刑法第38條第2項規定
    宣告沒收。
(二)本案被告黃○瑋實際所分得之犯罪所得為100元，被告甲○○實
    際所分得之犯罪所得為3,000元，又被告黃○瑋、甲○○於原審
    皆與告訴人乙○○達成和解，同意各賠償告訴人6萬元，其等
    並皆已依和解條件全數履行完畢，此業據告訴人於本院陳述
    明確（本院上更一卷第199頁)。本案被告黃○瑋、甲○○實際
    所分得之犯罪所得，皆小於其等已賠償告訴人之金額，雖難
    謂合於實際合法發還被害人之要件，惟若再予以沒收，顯屬
    過苛，依刑法第38條之2第2項規定，爰皆不予宣告沒收或追
    徵，附此敘明。
六、被告甲○○有關組織犯罪防制條例適用之說明（不宣告強制工
    作之理由，即就被告甲○○上訴意旨⒊之說明）
(一)按刑法第55條想像競合犯之規定，既列在刑法總則編第七章
    「數罪併罰」內，且法文稱「一行為而觸犯數罪名」，則依
    體系及文義解釋，可知行為人所犯數罪係成立實質競合，自
    應對行為人所犯各罪，均予評價，始屬適當。此與法規競合
    僅選擇其中最適宜之罪名，為實質上一罪，明顯有別。換言
    之，想像競合犯本質上為數罪，各罪所規定之刑罰、沒收及
    保安處分等相關法律效果，自應一併適用，否則將導致成立
    數罪之想像競合與成立一罪之法規競合，二者法律效果無分
    軒輊之失衡情形，尚非立法者於制定刑法第55條時，所作之
    價值判斷及所欲實現之目的。刑罰評價對象，乃行為本身；
    想像競合犯係一行為觸犯數罪名，為避免對同一行為過度及
    重複評價，刑法第55條前段規定「從一重處斷」。又刑法第
    33條及第35條僅就刑罰之主刑，定有輕重比較標準，因此上
    揭「從一重處斷」，僅限於「主刑」，法院應於較重罪名之
    法定刑度內，量處適當刑罰。至於輕罪罪名所規定之沒收及
    保安處分，因非屬「主刑」，故與刑法第55條從一重處斷之
    規定無關，自得一併宣告。罪刑法定原則，指法律就個別犯
    罪之成立要件及法律效果，均應明確規定，俾使人民能事先
    預知其犯罪行為之處遇。參與犯罪組織罪和加重詐欺取財罪
    之構成要件與刑罰，均分別在組織犯罪防制條例及刑法中，
    定有明文。行為人以一行為觸犯組織犯罪防制條例第3條第1
    項後段之參與犯罪組織罪，及刑法第339條之4第1項第2款之
    加重詐欺取財罪，於從一重之加重詐欺取財罪處斷而為科刑
    時，因所犯輕罪(參與犯罪組織罪)之刑罰以外之法律效果，
    即組織犯罪防制條例第3條第3項強制工作之規定，並未被重
    罪所吸收，仍應一併適用。因此，上開對刑法第55條前段規
    定，在文義射程範圍內，依體系及目的性解釋方法所為之闡
    釋，屬法律解釋範疇，並非對同條但書所為擴張解釋或類推
    適用，亦與不利類推禁止之罪刑法定原則或罪刑明確性原則
    無違。又衡以組織犯罪防制條例第3條第3項所規定之強制工
    作，本於法律合憲性解釋原則，依司法院釋字第471號關於
    行為人有無預防矯治其社會危險性之必要，及比例原則等與
    解釋意旨不相衝突之解釋方法，為目的性限縮，對犯該條例
    第3條第1項之參與犯罪組織罪者，視其行為之嚴重性、表現
    之危險性、對於未來行為之期待性，以及所採措施與預防矯
    治目的所需程度，於有預防矯治其社會危險性之必要，且符
    合比例原則之範圍內，由法院依該條例第3條第3項規定，一
    併宣告刑前強制工作（最高法院108年度台上大字第2306號
    大法庭裁定參照）。
(二)審酌本案被告甲○○雖加入具有持續性及牟利性等結構性犯罪
    組織即本案詐欺集團，參酌被告甲○○於詐欺集團擔任負責看
    守、監督車手唐光華之生活起居，而與本案詐欺集團之成年
    成員共同詐欺告訴人，所為固可非議，惟並無證據顯示被告
    甲○○曾加入其他詐欺集團，足見被告甲○○加入本案詐欺集團
    ，事屬偶然，又被告甲○○於本案詐欺集團均尚非居於發起、
    主持、操縱、指揮等重要角色，且與破壞金融秩序之重大吸
    金案相比，其等行為表現之危險性相較而言非屬嚴重。又被
    告甲○○尚屬年輕，犯後終於本院坦承犯行，並非全無悔意，
    且被告甲○○自述前曾任職業軍人、搭鷹架等工作（本院上更
    一卷第199、205、207頁），顯見被告甲○○均尚知以工作賺
    取金錢收入；且被告甲○○於本案查獲後並無任何再行參與詐
    欺集團之加重詐欺犯行之情形，有本院被告前案紀錄表在卷
    可憑（本院上更一卷第35至38頁），是僅憑被告甲○○上開加
    重詐欺犯行，亦難認被告甲○○有犯罪習慣。而被告甲○○因欠
    缺正確工作觀念而犯本件加重詐欺犯行，改正其詐欺犯行之
    有效方法，應在於提供適當之更生教育及保護、就業機會及
    社會扶助等，並非僅有執行強制工作之保安處分一途，是依
    比例原則，並綜合被告甲○○所表現之危險性及對其未來之期
    待性等情，本院認對被告甲○○宣告有期徒刑之刑，足認為與
    其等犯行之處罰相當，對於其等未來行為之矯正改善應屬可
    期，而收儆懲之效，尚難認有再予宣告強制工作以預防矯治
    其社會危險性之必要，爰不另為強制工作之諭知，併此敘明
    。 
據上論斷，應依刑事訴訟法第369條第1項前段、第364條、第299
條第1項前段，組織犯罪防制條例第3條第1項後段、洗錢防制法
第2條第2款、第14條第1項、第16條第2項，刑法第11條、第28條
、第339條之4第1項第1款、第2款、第339條之2第1項、第55條、
第42條第3項、第38條第2項，刑法施行法第1條之1第1項，判決
如主文。
本案經檢察官吳育增提起公訴，檢察官蔡顯鑫到庭執行職務。
中　　華　　民　　國　　109 　年　　6 　　月　　18　　日
                  刑事第三庭    審判長法  官  張惠立
  　　　　　　　　　　　　　　　　　　法  官  張江澤
  　　　　　　　　　　　　　　　　　　法  官  劉兆菊
以上正本證明與原本無異。
如不服本判決，應於收受送達後20日內向本院提出上訴書狀，其
未敘述上訴之理由者並得於提起上訴後20日內向本院補提理由書
（均須按他造當事人之人數附繕本）「切勿逕送上級法院」。
                                      書記官  陳佳微
中　　華　　民　　國　　109 　年　　6 　　月　　18　　日
附錄：本案論罪科刑法條
刑法第339條之4第1項
犯第339條詐欺罪而有下列情形之一者，處1年以上7年以下有期
徒刑，得併科1百萬元以下罰金：
一、冒用政府機關或公務員名義犯之。
二、3人以上共同犯之。
三、以廣播電視、電子通訊、網際網路或其他媒體等傳播工具，
    對公眾散布而犯之。
中華民國刑法第339條之2
意圖為自己或第三人不法之所有，以不正方法由自動付款設備取
得他人之物者，處3年以下有期徒刑、拘役或30萬元以下罰金。
以前項方法得財產上不法之利益或使第三人得之者，亦同。
前二項之未遂犯罰之。　　
組織犯罪防制條例第3條第1項
發起、主持、操縱或指揮犯罪組織者，處3年以上10年以下有期
徒刑，得併科新臺幣1億元以下罰金；參與者，處6月以上5年以
下有期徒刑，得併科新臺幣1千萬元以下罰金。但參與情節輕微
者，得減輕或免除其刑。
洗錢防制法第14條第1項
有第2條各款所列洗錢行為者，處7年以下有期徒刑，併科新臺幣
5百萬元以下罰金。
附表一
編號 扣案物品 數量 備註 1 行動電話（廠牌：三星，顏色：金，IMEI：00000000000000000、00000000000000000，含門號0000000000號SIM卡1張） 1支 詐欺集團成員所有，供共犯唐光華犯罪所用 2 行動電話（廠牌：三星，顏色：金，IMEI：000000000000000、000000000000000，含SIM卡1張〈無法解析門號〉） 1支 同上 3 行動電話（廠牌：三星，顏色：粉紅，IMEI：00000000000000000、00000000000000000，含門號0000000000號SIM卡1張） 1支 同上 4 行動電話（廠牌：三星，顏色：粉紅，IMEI：000000000000000、000000000000000，含SIM卡1張〈無法解析門號〉） 1支 同上 
附表二
編號 扣案物品 數量 備註 1 行動電話（廠牌：三星，顏色：銀，IMEI：00000000000000000、00000000000000000，含SIM卡1張〈無法解析門號〉） 1支 被告黃○瑋所有，供本案犯罪所用 2 行動電話（廠牌：SONY，顏色：金，IMEI：000000000000000、，含門號0000000000號SIM卡1張） 1支 同上